【裁判字號】    88,聲再,301
【裁判日期】    890103
【裁判案由】    聲請再審
【裁判全文】
臺灣高等法院高雄分院刑事裁定                    八十八年度聲再字第三一號
    再審聲請人
    即受判決人  甲○○○
                乙○○
右列聲請人因偽造文書案件，對於本院八十七年度上易字第一六七九號、中華民國八
十七年九月十日確定判決（臺灣屏東地方法院八十六年度易字第四一○號、臺灣屏東
地方法院檢察署八十三年度偵字第四七八一號），聲請再審，本院裁定如左：
      主      文
再審之聲請駁回。
      理      由
一、聲請意旨略稱：(1)、原確定判決認土地買賣價格尚有新台幣（下同）二十萬元之
    資金無法證明，然事後被告乙○○在已註銷之台灣土地銀行存摺（帳號00000000
    000-0） 發現確曾於八十三年三月五日提領二十萬元現金，並湊足身邊存放之現
    金二萬六千元，合計二十二萬六千元，在代書劉群珍處，交付被告甲○○○，吳
    女於同年三月七日存入其所有高雄區中小企業銀行存摺內。甲○○○於同年月十
    九日提領十七萬元，向屏東稅捐稽徵處繳納增值稅十七萬七千零三十四元，有乙
    ○○之台灣土地銀行存摺、甲○○○之高雄區中小企業銀行活期儲蓄存摺、屏東
    縣稅捐稽徵處土地增值稅繳款書二份可證，該項證物於事實審法院判決前已存在
    ，因被告等疏於注意，為法院所不知、不及調查，後來才發現，且就該證據本身
    形式上觀察，毋庸經調查程序，足以證明被告二人間之買賣確有完整資金交易紀
    錄，顯然可認為足以動搖原確定判決，足認被告二人應受無罪之判決。(2)、又被
    告甲○○○所有之系爭二筆土地與鎮隆宮管理委員會之間並無信託關係存在，業
    經臺灣屏東地方法院八十二年度簡上字第六一號民事判決鎮隆宮管理委員會敗訴
    ，早於八十二年八月三十日判決確定。是以被告等因信賴臺灣屏東地方法院之民
    事確定判決，主觀上以系爭二筆土地與鎮隆宮間之糾紛業已釐清，被告二人才於
    八十三年三月間成立買賣關係，原確定判決對該八十二年度簡上字第六一號民事
    確定判決之重要證據漏未審酌，自行臆測「該二筆土地係鎮隆宮管理委員會信託
    登記予甲○○○」「該土地糾紛尚在涉訟中」，該二筆土地經民事確定判決認定
    係被告甲○○○所有，故被告二人於八十三年三月間簽訂之買賣契約根本無虛偽
    買賣之動機，是以原確定判決有足生影響於判決之重要證據漏未審酌之再審理由
    云云。
二、查有罪之判決確定後，為受判決人之利益聲請再審，必其聲請之理由合於刑事訴
    訟法第四百二十條第一項所定情形之一及第四百二十一條有足以影響於判決之重
    要證據漏未審酌者，始准許之。而所謂「發現確實之新證據」，係指當時已存在
    ，而發見在後，或審判時未經注意之證據，能證明原確定判決所認定之事實為錯
    誤，且就證據本身形式上觀察，毋庸經過調查程序，顯然可為足以動搖原確定之
    判決者而言。又不得上訴於第三審法院之案件，依第四百二十一條有足以影響於
    判決之重要證據漏未審酌之理由聲請再審，應於送達判決後二十日內為之（同法
    第四百二十四條定有明文）。
三、本院查：
１、聲請人所舉聲請再審之理由其中第(1)點固然提出被告乙○○台灣土地銀行存摺（
    帳號00000000000-0）於八十三年三月五日提領二十萬元現金之證明，被告甲○
    ○○於同年三月七日存入二十二萬六千元於其所有高雄區中小企業銀行帳戶內，
    甲○○○於同年月十九日提領十七萬元，向屏東稅捐稽徵處繳納增值稅十七萬七
    千零三十四元，有乙○○之台灣土地銀行存摺、甲○○○之高雄區中小企業銀行
    活期儲蓄存摺、屏東縣稅捐稽徵處土地增值稅繳款書二份為憑云云，而該「乙○
    ○之台灣土地銀行存摺」、「甲○○○之高雄區中小企業銀行活期儲蓄存摺」、
    「屏東縣稅捐稽徵處土地增值稅繳款書二份」之證據係該案於八十七年九月十日
    判決前之訴訟當時已存在，而發見在後。但被告二人在一審即選任蔡進清律師、
    尤挹華律師為辯護人，在二審又選任王錦堂律師為辯護人，且被告二人之間若有
    真實買賣，早應於八十三年之偵查中即提出辯駁（查本件係告訴人於鎮隆宮管理
    委員會於八十三年間提出告訴，八十三年度偵字第四七八○號），且土地增值稅
    單若果真係被告甲○○○於八十三年三月十九日提款繳納，被告等豈有不主張該
    證據之理？竟遲至再審程序始提出該二項存摺及增值稅繳款單？況本件原審確定
    判決係依被告甲○○○與乙○○明知上開土地與告訴人之間有所有權歸屬糾紛，
    且該地上建有鎮隆宮，依客觀交易習慣言之，顯無經濟價傎，乙○○竟仍以七十
    萬元之價格購入，非但與社會常情有違，被告二人經台灣省政府警務處刑事警察
    大隊測謊之結果，足以證明被告甲○○○二人有說謊之情況，並說明乙○○於八
    十六年三月七日交付之五十萬元現金支票不足以作為本件土地買賣價金之證明，
    綜合各該證據認定被告二人確有通謀虛偽之使公務員登載不實之罪行，是以被告
    等縱然提出上開存摺及增值稅繳款書，尚不足以動搖原確定判決結果，是以聲請
    人此項主張並無理由。
２、至於聲請人所主張再審理由第(2)點，蓋本件確定判決係不得上訴於第三審法院之
    案件，依第四百二十一條有足以影響於判決之重要證據漏未審酌之理由聲請再審
    者，應於送達判決後二十日內為之，查本件確定判決係於八十七年九月十日宣示
    判決，該案迄今已一年餘，早已逾「送達判決後二十日」之不變期間，是以聲請
    人所主張之各該項理由，核與上引法條所定無一相符，應認為無再審理由
四、依刑事訴訟法第四百三十四條第一項，裁定如主文。
中    華    民    國     八十九     年       一       月     三         日
                              臺灣高等法院高雄分院刑事第二庭
                                  審判長法官  曾永宗
       法官  邱永貴
                                        法官  曾玉英
右正本證明與原本無異。
不得抗告。
                                      書記官  林靜霙
中    華    民    國     八十九     年       一       月     五         日
                                                                        Ｂ


司法院資訊處製作；財團法人民間司法改革基金會備份。
